臺灣高雄地方法院刑事裁定　　　　　　　　九十二年度交聲字第二一七號
　　原處分機關　交通部公路總局高雄區監理所
　　異　議　人
　　即受處分人　甲○○
右列受處分人因違反道路交通管理處罰條例案件，對於交通部公路總局高雄區監理所
九十二年四月二十五日所為之處分（高監自字第裁八０─Ｎ00000000號），
聲明異議，本院裁定如左：
    主  文
異議駁回。
    理  由
一、聲明異議意旨略以：本件裁決書指稱異議人甲○○於民國九十一年一月二十八日
    十九時三十分許，不依規定保持前後車距離及違反道路交通安全規則肇事致人死
    亡，並處罰鍰及吊銷駕駛執照，惟本案經臺灣高雄地方法院檢察署檢察官以九十
    一年度偵字第五六五０號提起公訴後，由本院刑事庭以九十一年度交訴字第二三
    四號審理在案，尚未判決，且檢察官起訴係以證人黃勝勇之證述及刑事警察局鑑
    驗通知書為主要論據，惟證人黃勝勇之供述有多處矛盾，顯不足採，又異議人行
    駛曳引車於快車道上，根本不會撞擊機車道上之死者，而依刑事警察局鑑驗通知
    書、臺灣省高屏澎區車輛行事事故鑑定委員會鑑定意見書均不足以認定異議人涉
    有本件過失行為，自無法證明異議人有本件裁決書所指不依規定保持前後車距離
    及違反道路交通安全規則肇事致人死亡之情事，為此聲明異議等語。
二、按汽車在同一車道行駛時，除擬超越前車外，後車與前車之間應保持隨時可以煞
    停之距離；汽車行駛時，駕駛人應注意車前狀況及兩車併行之間隔，並隨時採取
    必要之安全措施；汽車交會時，會車相互之間隔不得少於半公尺，道路交通安全
    規則第九十四條第一項、同條第三項、第一百條第五款分別定有明文。次按汽車
    駕駛人，駕駛汽車不依規定保持前、後車距離者，處二百元以上四百元以下罰鍰
    ；汽車駕駛人，駕駛汽車違反道路交通安全規則，因而肇事致人死亡者，吊銷其
    駕駛執照；汽車駕駛人，曾依本條例其他各條規定吊銷駕駛執照者，一年內不得
    考領駕駛執照，道路交通管理處罰條例第五十八條第一項第一款、第六十一條第
    一項第四款、第六十七條第三項亦分別訂有明文。
三、經查，本件異議人甲○○係受雇於高雄市左營區○○○路一０五號「一路發交通
    有限公司」，以駕駛營業曳引車車頭擔任司機為業，為從事駕駛業務之人，並考
    領有職業聯結車駕駛執照，其於九十一年一月二十八日十九時三十分許，駕駛車
    牌號碼ＸＮ─六０二號曳引車車頭，沿高雄縣鳳山市○○路往鳥松鄉方向（南往
    北方向）行駛，行經該路經武路橋上坡路段慢車道時，本應注意車輛行進中，駕
    駛人應注意車前狀況，隨時採取必要之安全措施、兩車併行之間隔，及超越前車
    右側須保持半公尺以上之間隔，而依當時天候晴、夜間但有照明、市區道路鋪裝
    有快慢車道，路面乾燥無缺陷，道路無障礙物，視距良好，依其智識、能力亦無
    不能注意之情事，竟疏未注意前方狀況，貿然由後超車，因曳引車車體龐大，致
    未能與兩側車輛保持安全間距，因而擦撞被害人謝妙珍（有配戴安全帽）所騎車
    牌號碼ＯＬＱ─六八八號機車某處，致被害人失去平衡而人車倒地撞擊地面，因
    而受有頭部外傷併身體多處骨折之傷害，經送醫急救後不治死亡等情，業據異議
    人甲○○於本院九十三年度交簡字第一八三號案件審理中坦承不諱；並經證人即
    肇事當時行經該路段之路人黃勝勇於上開案件中之證述綦詳；復有道路交通事故
    調查報告表一份及照片四十四幀附於上開案卷可稽。又依前揭道路交通事故調查
    報告表及現場照片所示，異議人所駕駛曳引車係右前保險桿處有擦撞痕，被害人
    所騎乘之機車後方受損車牌脫落，機車刮地痕起點在外車道向慢車道斜，撞擊點
    應在經武陸橋上坡路段南往北向慢車道（安全帽、殘留碎片、血跡多散落在前開
    車道）；且異議人肇事初始，經承辦員警採集被害人身著衣褲質料、所騎機車底
    漆及異議人所駕曳引車車頭保險桿右前處刮擦痕跡、右側防捲護欄遺留痕跡、右
    後側輪胎皮上所殘存跡漬鑑驗比對結果，認上開採集材質成份確實相似，有內政
    部警政署刑事警察局鑑驗通知書二份附於上開案卷可按，足認證人黃勝勇所證述
    之肇事經過確與事實相符，應堪採信。另本件車禍被害人受有頭部外傷併身體多
    處骨折之傷害致死亡之結果，亦經臺灣高雄地方法院檢察署檢察官督同法醫師相
    驗屬實，製有相驗筆錄、相驗屍體證明書、驗斷書附於上開案卷可憑。異議人駕
    車理應注意前揭道路交通安全規則第九十四條第一項、同條第三項、第一百條第
    五款之規定，且異議人係駕駛曳引車之人，亦應知悉曳引車車體龐大，稍有不慎
    即可能與兩側同行之車輛發生擦撞，尤應特別注意兩側行車動態，與前車之間保
    持隨時可得煞停之距離，依當時天候、路況，並無不能注意之情形，竟疏不注意
    為之，以致肇事致人死亡，其駕車行為顯有過失，至為灼然。本件車禍經送鑑定
    結果，亦認被告駕駛曳引車未保持安全距離追撞前車為肇事原因，有臺灣省高屏
    澎區車輛行車事故鑑定委員會九十一年六月七日高屏澎鑑字第九一０八七九號函
    檢附之高屏澎鑑字第九一０八七九號鑑定意見書附於上開案卷可佐。則被害人因
    本件車禍事故死亡與異議人之過失行為間，具有相當因果關係乙情，亦堪認定。
    而異議人前開業務過失致死犯行，業經本院於九十三年二月九日以九十三年度交
    簡字第一八三號判決判處有期徒刑八月，緩刑三年，並於同年月二十五日確定，
    有上開判決書一份附卷可參。
四、綜上所述，本件異議人確有不依規定保持前後車距離及違反道路交通安全規則肇
    事致人死亡之違規行為。從而，原處分機關依前揭道路交通管理處罰條例第五十
    八條第一項第一款、第六十一條第一項第四款、第六十七條第三項之規定，裁處
    罰鍰新臺幣一千二百元，並吊銷駕駛執照，一年內禁考，核無違誤，本件異議為
    無理由，應予駁回。
據上論斷，應依道路交通案件處理辦法第十九條，裁定如主文。
中      華      民      國  九十三    年      四      月     十六     日
                                        臺灣高雄地方法院交通法庭
                                            法  官 王雅苑
右正本證明與原本無異。
如不服本裁定，應於裁定送達後五日內，向本院提出抗告狀。
                                            書記官 黃琬婷
中      華      民      國    九十三    年      四      月     十六     日
